臺灣臺北地方法院交通事件裁定　　　　100年度交聲字第118號
原處分機關　臺北市交通事件裁決所
聲明異議人
即受處分人　何正堂
上列受處分人因違反道路交通管理處罰條例案件，對於臺北市交
通事件裁決所民國100 年1 月28日所為之處分（原處分案號：北
市裁罰字第裁22－Z00000000號），聲明異議，本院裁定如下：
        主  文
異議駁回。
        理  由
一、按汽車行駛高速公路及快速公路，應依速限標誌指示，高速
    公路及快速公路交通管制規則第5 條第1 項前段定有明文；
    又汽車行駛於高速公路、快速公路或設站管制之道路，不遵
    使用限制、禁止、行車管制及管理事項之管制規則而有行車
    速度超過規定之最高速限或低於規定之最低速限者，處汽車
    駕駛人新臺幣（下同）3,000 元以上6,000 元以下罰鍰，並
    予記違規點數1 點，道路交通管理處罰條例第33條第1 項第
    1 款、第63條第1 項第1 款分別定有明文。
二、本件聲明異議人即受處分人何正堂於民國99年11月11日13時
    40分許，駕駛車號T4－8077號自用小客車，行經最高速限90
    公里之國道3 號高速公路南下31.1公里處，為內政部警政署
    國道公路警察局第九警察隊木柵分隊員警林延佑持雷射測速
    槍測得時速122 公里，超速32公里，而經現場追緝、至中和
    交流道口始為攔停製單舉發，惟經受處分人拒絕簽名、收受
    ，經員警於舉發通知單上載明「拒絕簽收」、告知應到案時
    間後離去。嗣受處分人於到案日期後（即99年12月13日）向
    原處分機關提出申訴，經原處分機關請舉發單位即內政部警
    政署國道公路警察局第九警察隊調查結果，仍認受處分人有
    前開違規行為，原處分機關即臺北市交通事件裁決所認前揭
    違規屬實，仍依道路交通管理處罰條例第33條第1 項第1 款
    、第63條第1 項第1 款（漏載第1 款）規定，於100 年1 月
    28日，裁處罰鍰3, 500元，並記違規點數1 點。
三、訊據受處分人就於前揭時地駕駛車號T4－8077號自用小客車
    ，行經國道3 號高速公路南下31.1公里處，為員警當場攔停
    掣單舉發等情，於本院調查時固均坦承不諱，惟仍矢口否認
    有何違反道路交通管理處罰條例規定之行為，辯稱：伊行車
    不曾超速，員警僅憑測速槍上數據舉發，並無照片或影片可
    佐，當時該路段車輛很多，行駛車陣中、且非第一台或最後
    一台車，員警又係經過車陣後，方自後方追緝攔停，實不可
    能超速，攔停時員警現場告知將另行寄送罰單、並未告知到
    案時間與處所，事後亦未收到罰單云云。經查：
  (一)受處分人於前揭時間，駕駛車號T4－8077號自用小客車，行
    經國道3 號高速公路南下31.1公里處，為員警當場攔停等事
    實，業據受處分人於本院坦承不諱，且：
    1.本件國道3 號高速公路南下31.1公里處之最高速度限制為
      每小時90公里，並於南下27公里、27.1公里、29.3公里處
      均有設置該處速限標誌等情，除為受處分人不爭執外，並
      有現場速限標誌設置照片在卷可稽，故該處最高速限為每
      小時90公里。
    2.再經證人即現場舉發員警林延佑於本院證述：本件係伊親
      自於前揭時間持雷射測速儀器站立於31.1公里處，並鎖定
      車號T4－8077號自用小客車，於測距109 公尺處，測得該
      車車速為每小時122 公里，有超速違規故追緝攔查等語（
      見本院100 年3 月21日筆錄第4 頁）明確。而以證人林延
      佑係本件原處分機關所認定受處分人有上開違規行為之原
      證人，其到庭在本院法官面前具結以言詞供述待證事實（
      即受處分人有前開違規事實），因其與受處分人毫無怨懟
      ，自無自陷於偽證罪之追訴而構詞誣賴受處分人之理；且
      於本件卷存證據資料內並無任何積極證據足以證明員警上
      開供述係屬虛偽，亦未有足以令人顯信其證述為不可採之
      品性證據或前科證據存在，本院自不得僅億證人為本見開
      單告發受處分人之員警而全盤抹煞其餘訴訟上所具之證人
      資格，況受處分人就上開證人陳證，無法舉出或提出任何
      對其有利之證據資料，以使本院對證人所述產生合理之懷
      疑。
    3.再佐以本件舉發儀器係「TruSpeed TS00955」雷射測速儀
      ，已受經濟部標準標準局檢驗合格，有效期限為：99年9
      月23日起至100 年9 月30日止，本件舉發時間業於前開有
      效期間內乙節，經證人林延佑於本院結證屬實，並有經濟
      部標準檢驗局99年9 月23日JO0000000 號檢定合格證書在
      卷可稽。又雷射儀器原主要為美國太空總屬使用檢測太空
      梭速度、距離設計，由經相當期間訓練之員警操作瞄準同
      一固定點，而其檢測之原理係於三分之一秒之時間內連續
      發射雷射光40次，以雷射光速測得距離數值變化，換算成
      物體移動速度，惟此數值必須95％為固定距離變化，方會
      顯示數值，若換算結果並非固定之距離變化，即可判斷應
      係車輛、物體從中插入而變換物體距離，機器將為「錯誤
      」判定，而為剔除，儀器僅對單點單台之方式進行測速；
      況雷射光束之直徑即為鎖定範圍，於125.5 公尺之距離擴
      散之直徑亦僅為10至20公分左右，即可知本件鎖定之範圍
      可完全剔除前後車距、不受前車影響數據準確性；再以測
      速高速公路並無急轉彎，並不影響雷射測速之數值正確性
      。並有內政部警政署國道公路警察局第九警察隊99年12月
      23日公警九交字第0990971877號函在卷可佐。
    4.綜上，本院由測檢員警陳證已可得受處分人確有於「國道
      3 號南上31.1公里處」駕駛時速122 公里之超速違規行為
      之心證。雖受處分人空言辯稱：僅駕駛時速100 公里云云
      ，委不足採。
  (二)另受處分人辯稱：本件並無舉發照片云云。惟道路交通管理
    處罰條例中並未就舉發證據為硬性之規定，僅事後逕行舉發
    、科學儀器取得證據資料者，經常以舉發照片為佐，而現場
    舉發、以科學儀器驗證者，舉發員警之證述亦不失為證據資
    料之一。故本件為現場舉發，並非以科學儀器採證之逕行舉
    發，並無以現場舉發照片為必要要件，雖無舉發照片，亦不
    使員警之舉發喪失效力。故受處分人辯稱：無照片不得舉發
    云云，顯有誤解。
  (三)另受處分人辯稱：並未收受處分書，無法救濟云云。然：
    1.員警如在道路上當場舉發行為人有違反道路交通管理處罰
      條例之行為，而被查獲之行為人為受處分人時，員警應在
      舉發通知單上之駕駛人姓名欄註明其姓名後，交付該行為
      人簽名或蓋章收受之；拒絕簽章者，並記明其事由，視為
      已收受，違反道路交通管理事件統一裁罰基準及處理細則
      第11條第1 項第1 款定有明文。又「舉發行為」性質上係
      行政處分，而行政處分在具成立要件後必另具備「送達」
      之生效要件始能有效對外成立，惟送達之目的係在使該處
      分內容到達當事人，使相對人處於可得瞭解之狀態，是前
      開違反道路交通管理事件統一裁罰基準及處理細則第11條
      第1 項第1 款後段為有關拒絕簽章之處理規定，僅係補充
      「送達生效」之特別規定，非指僅以此方法為「唯一」生
      效之可能，倘相對人已一般之方式知悉、可得瞭解全部舉
      發內容，亦可認定該「舉發之意思表示已到達相對人」而
      生送達生效之要件。至有關「救濟教示」之瑕疵，衡諸法
      理僅牽涉該瑕疵是否影響救濟合法要件之變更，並不影響
      處分內容之生效，核先敘明。
    2.本件受處分人於前述時地經證人即舉發員警林延佑、曾清
      宇舉發後，並未簽名於舉發通知單上、亦未收受舉發通知
      單即行離去等情，為受處分人所不爭，並經證人林延佑、
      曾清宇結證明確，而拒絕收受舉發通知單上亦有記明受處
      分人「拒絕簽收」等字，有該舉發通知單附卷可稽；且現
      場舉發員警告知「駕駛何正堂，Ｚ000000000，42年4 月25
      號北市○○區○○路5 段80號4 樓，在31南側，測他行速
      是122 ，測距109 公尺，因為安全問題，外側有大車，所
      以沒有，我們是尾隨上來，慢慢跟上他之後把他攔下來，
      所以是在中和交流道這邊把他攔停，因為顧慮，考量安全
      問題。」、「原本是15天的到案時間，你拒絕簽收，我們
      給你1 個月的時間，今天是99年11月11號，何先生你在國
      道3 號南下31.1公里處，超速行駛，你的行速是122 公里
      ，速限90，所以你超速32公里。」，此有該日舉發對話錄
      音檔，並經本院逐字勘驗屬實，此有本院100 年3 月22日
      勘驗筆錄附卷可參。故可認是受處分人雖拒絕於舉發單上
      簽名，員警亦漏未告知應到處所，惟受處分人已當場知悉
      舉發通知單之舉發事項內容，故本件舉發雖因漏未告知應
      到案處所，而無法依據道路交通管理事件統一裁罰基準及
      處理細則第11條第1 項第1 款後段視為已收受，但逵之前
      揭1.之說明，亦可認本件舉發已具成立、生效要件。且受
      處分人不知應到案處所之瑕疵，亦因受處分人已向應到案
      處所進行救濟，瑕疵而受彌補。
    3.另本件舉發員警並未告知應到案處所等情，亦經本院勘驗
      屬實，已如前述，是受處分人自無從知悉本件之「應到案
      處所」、而於期限前到案，故受處分人雖逾越應到案日期
      ，然此為無法歸責受處分人之事由，則仍應認受處分人於
      應到案期限內到案接受裁決，併此敘明。
四、綜上所述，原處分機關依行為時之道路交通管理處罰條例第
    33條第1 項第1 款、第63條第1 項第1 款（漏載第1 款）規
    定，於100 年1 月28日，裁處罰鍰3, 500元，並記違規點數
    1 點，核無不合。本件聲明異議為無理由，應予駁回。
據上論斷，應依道路交通事件處理辦法第18條，裁定如主文。
中    華    民    國  100     年    4     月    22    日
                  交通法庭    法  官  郭惠玲
以上正本證明與原本無異。
如不服本裁定，應於裁定送達後5 日內向本院提出抗告狀。
                              書記官  江虹儀
中    華    民    國  100     年    4     月    22    日